【裁判字號】    95,上訴,3554
【裁判日期】    951117
【裁判案由】    毒品危害防制條例
【裁判全文】
臺灣高等法院刑事判決                95年度上訴字第3554號
上  訴  人  臺灣板橋地方法院檢察署檢察官
被      告  甲○○
選任辯護人  陳殷朔律師
            吳  卜律師
上列上訴人因被告毒品危害防制條例案件，不服臺灣板橋地方法
院，94年度訴字第2789號，中華民國95年7月26日第一審判決（
起訴案號：臺灣板橋地方法院檢察署94年度偵字第5445號），提
起上訴，本院判決如下：
    主  文
上訴駁回。
    理  由
一、本案經本院審理結果，認第一審判決以不能證明被告甲○○
    犯罪而諭知無罪，核無不當，應予維持，並引用第一審判決
    書所記載之理由及證據。
二、檢察官上訴意旨略以：
    （一）被告甲○○於警詢時已自白有幫忙同案共同被告呂啟
          慶跑腿將第二級毒品安非他命將毒品交予購買之不特
          定吸毒者2次，並收取價金後再交予呂啟慶，被告再
          從呂啟慶之處獲取免費施用安非他命利益之事實，且
          被告自白之任意性亦為原判決所是認，則是否得以被
          告於警詢中自白內容與偵查及、原審程序進行時所為
          辯解之枝微末節事項有所不明確，即遽認被告於警詢
          中所為之自白即有瑕疵，蓋均不可採信？此種論點堪
          殊值疑。按常理言，犯罪嫌疑人在心理毫無準備情形
          下，對於突如其來警察發動之搜索行動，且扣有為數
          不少之重大違禁物（諸如毒品、槍枝等），對於遭警
          查獲違禁物之來源及其作用所為之供稱，因與事實發
          生時間點較為接近，且心防較無準備之情形下所為之
          供述，應較為可信，但隨時間之長久，被告思緒在冷
          靜思考前因後果、或因收押舍房同儕之影響、或因有
          選任辯護人之介入指點、或將來可能面臨之刑責等情
          ，實無期待每一被告對於其在警詢中所為之自白，於
          偵查及法院審理中仍為相同之自白，反之，為脫免罪
          責計，隨之而來便有一堆無稽辯解之詞，此仍為人性
          使然也，即面臨重刑伺候，生死存亡攸關之際，更是
          如此，則被告縱於事後有千百樣種之推託之詞，然重
          點應在於案件之被告自白之主旨是否有遭蒙蔽而陷於
          真偽不明。本件被告雖於警詢中所為之自白雖未供明
          幫呂啟慶遞送毒品之確實時間、對象及收取款項之金
          額等細節，然被告業已供陳幫助呂啟慶送過毒品2次
          、時間約有一個月左右、但各次確實時間已忘記及所
          得均拿回交予呂啟慶等情，有警詢筆錄及原審勘驗警
          詢筆錄一份在卷可稽，應可認被告已翔實本件犯罪情
          節在案，設想何人得以對於一個月前之任何時間所為
          之任何事均能記憶猶新？又毒販對於向其購買毒品之
          人只知其綽號或者不知其名者大有人在，甚者被告僅
          是受命於呂啟慶跑腿送毒品之人，對於購買毒品之人
          不知其人之姓名，應難認與常情有違，反倒是原判決
          認定被告並未就遞送毒品之時間、對象、收取款項之
          金額等細節予以供述在案，即有瑕疵，無疑係緣木求
          魚，強人所難，尚難認同。
    （二）本件被告乃為素行不良狡猾之徒，曾有多次毒品案件
          前案紀錄，對於毒品之相關罪責知之甚稔，若非在事
          證明確無法狡賴之情形下，豈有輕易為幫助販賣毒品
          之自白乎？被告既在自由意志下於警詢中已為翔實之
          自白，豈可以枝微末節之自白內容有所不明確，即輕
          忽其曾為幫助呂啟慶販賣毒品之重要自白而不採。實
          則，被告於警詢與偵查及原審中所為供述之差別，僅
          於有無自白幫助販賣毒品爾，若因被告先前在警詢中
          所為自白之情，僅因事後於偵查及原審中異口翻供，
          即反求其在警詢之細節不符或不明確之處，遽為其自
          白不可採信之論斷，則一方面實已完全抹滅檢、警偵
          辦案件之功效及所付出之社會成本。況警方在呂啟慶
          處所查獲第一級毒品海洛因、第二級毒品安非他命、
          電子磅秤、分裝袋、分裝匙帳冊等物，則呂啟慶販賣
          毒品之事實，應可堪認，更足佐證被告前揭自白與事
          實相符。又警方雖未在被告之房間查獲其持有毒品，
          然本件起訴之事實本係被告『幫助』呂啟慶販賣毒品
          之事實，而非被告親自販賣毒品之事實，則在被告之
          處未查獲持有毒品一節，豈不恰巧得作為佐證被告僅
          係幫忙呂啟慶販賣毒品之依據？但原判決竟以未在被
          告之處所查獲其持有毒品之事實，反為有利被告之認
          定，實難令人信服等語，指摘原判決不當。
三、被告之自白，不得作為有罪判決之唯一證據，仍應調查其他
    必要之證據，以察其是否與事實相符，刑事訴訟法第156條
    第2項有明文規定。查本件依卷附資料，固有被告於警訊中
    之自白，惟並無其他證據足以佐證被告確有幫助共同被告呂
    啟慶販賣第二級毒品之事實。嗣後被告於檢察官偵查及原審
    審理、本院審理時均否認自白之真實性，同案被告呂啟慶於
    警訊及偵查中僅承認販賣安非他命予被告，未曾指稱被告有
    幫助其遞送毒品予買主及向買主收取款項之行為，自難以呂
    啟慶之該項指訴為被告犯罪之佐證，其理甚明。檢察官上訴
    理由一再指稱被告之自白為真實可採，惟該自白縱認為真實
    ，仍僅係單一證據，自不得作為有罪判決之唯一證據。綜上
    ，原審因而為被告無罪之判決，核無不合，檢察官之上訴為
    無理由，應該駁回。
四、原判決第5頁第17行「同案被告呂啟慶、甲○○所持有之物
    」，應更正為「同案被告呂啟慶、林明宏所持有之物」，附
    此敘明。
據上論斷，應依刑事訴訟法第373條，第368條，判決如主文。
本案經檢察官蔡薰慧到庭執行職務。
中    華    民    國    95    年    11    月    17    日
                  刑事第十二庭審判長法  官  蔡永昌
                                    法  官  張正亞
                                    法  官  陳榮和
以上正本證明與原本無異。
檢察官如不服本判決，應於收受送達後十日內向本院提出上訴書
狀，其未敘述上訴之理由者並得於提起上訴後十日內向本院補提
理由書（均須按他造當事人之人數附繕本）。
                                    書記官  劉麗芬
中    華    民    國    95    年    11    月    21    日


司法院資訊處製作；財團法人民間司法改革基金會備份。
